臺灣新竹地方法院民事判決　　　　　　　99年度勞訴字第23號
原　　　告　曾煥文
被　　　告　達虹科技股份有限公司
法定代理人　林正一
訴訟代理人　黃蘭心
　　　　　　陳芳琴
　　　　　　　　　　　　號
　　　　　　蔡鴻斌律師
上列當事人間請求損害賠償事件，本院於民國99年12月28日辯論
終結，本院判決如下：
    主  文
原告之訴及假執行之聲請均駁回。
訴訟費用由原告負擔。
    事實及理由
甲、程序方面：
    按訴狀送達後，原告不得將原訴變更或追加他訴，但請求之
    基礎事實同一或僅係擴張或減縮應受判決事項之聲明者，不
    在此限，民事訴訟法第255條第1項第2款、第3款定有明文。
    本件原告起訴時原聲明：「被告答辯聲明之訴駁回，並應給
    付原告新臺幣（下同）2,095,250元整，且自起訴書送達日
    至清償日止，依法定年息百分之六計息」。因原告前開起訴
    聲明之文義並不明確，經數度變更聲明，最終確定以其民國
    99年8月18日民事減縮訴之聲明暨呈報狀所載聲明「被告應
    給付原告2,085,844元，及自起訴狀繕本送達被告之翌日起
    至清償日，按年息百分之5計算之利息。」為本件請求。經
    核原告上開訴之變更，與上開規定相符，自應准許。
乙、實體方面：
壹、原告主張：
一、原告原任職於被告公司擔任倉管工作，95年9月2日在倉庫冰
    櫃中作搬運、堆置、提取物料之工作時，因冰櫃無法使用機
    械堆高機作業，需靠人工進行堆疊，因被告公司之冰櫃無防
    止墜落之設施，致原告於工作中由2公尺之高處摔落地面受
    傷，經證人即領班張騎鵬（更名為張奇逢）目睹並及時通報
    被告公司醫務室到場處理。當時原告以為僅係一般腰部之扭
    、挫傷而至中醫診所門診，但因診所設備不足，無法改善原
    告病情，亦無法檢驗出病因，原告乃於95年9月4日領取職災
    門診單至新竹國軍醫院檢查，檢查結果係急性背部肌肉拉傷
    及疑似第五腰椎第一薦椎椎間盤突出，足見原告於95年9月4
    日所檢查出之上開傷害，確係因95年9月2日於工作時由高處
    摔落地面所引起之傷害，不容置疑。
二、被告無視長庚醫院於98年1月13日所出具之診斷證明書囑咐
    原告仍須繼續追蹤治療，竟於97年12月13日即資遣原告並終
    止勞動契約，被告此舉顯然已違反職業災害勞工保護法第23
    條之規定。又被告為規避對原告應負之職業災害補償責任，
    竟變造公司內部之人員事故通報及調查表，於98年3月26日
    去函勞工保險局稱本件係原告執行光阻液桶搬運時因不良姿
    位使力不當造成腰部扭傷併肌肉拉傷，並懷疑原告所受第五
    腰椎第一薦椎椎間盤突出及神經病變非當時工作傷害引起，
    建請勞工保險局重新鑑定此傷病是否為職業災害云云，企圖
    將本事件切割為職災傷病與普通傷病二段，致影響原告應有
    之權益，是被告自應對原告負侵權行為損害賠償責任。
三、被告既主張原告所受第五腰椎第一薦椎椎間盤突出並非職業
    災害，則依民事訴訟法第277條之規定，被告應就其主張之
    事實負舉證責任。查原告於系爭事故發生時年僅35歲，並無
    脊椎退化或移位老化之病症，實係因執行職務時由2公尺高
    處摔落地面，造成第五腰椎第一薦椎椎間盤突出，應屬不爭
    之事實，且依被告所提出之人員事故通報及調查表所載，可
    知原告在95年9月2日即已經醫師診斷為腰部扭傷併肌肉拉傷
    ，95年9月4日則由新竹國軍醫院診斷為疑似急性肌肉拉傷並
    疑似腰椎椎間盤突出，嗣於95年9月18日已確認原告是第五
    腰椎第一薦椎椎間盤突出，足認原告所受傷害確為職業災害
    無誤。至勞工保險監理委員會保險爭議審定書雖稱依原告工
    作年資不符職業病之認定標準（長期工作壓迫所致之腰椎椎
    間盤突出）等語，然所謂職業傷害只須因執行職務所造成之
    傷害即足當之（「勞工保險被保險人因執行職務而致傷病審
    查準則」第3條第1項規定及行政院勞工委員會89年6月9日臺
    勞保三字第0022720號函釋意旨參照），並不須具備長期之
    要件，而原告係於工作期間因執行職務所造成之突發性傷害
    ，應屬職業傷害無誤，被告持前開審定書之判斷為有利論據
    ，並不足採。
四、茲將原告請求賠償及補償之金額及依據，分述如下：
（一）被告係於原告受傷尚未痊癒之97年12月13日終止與原告之
      勞動契約，依勞動基準法第59條第2款之規定，原告得請
      求被告一次給付40個月之平均工資（每個月之平均工資為
      32,731元）計1,262,000元，另被告應再補償原告另任他
      職之薪資差額473,250元。
（二）原告於受傷治療期間，曾支出醫療費用40,994元及計程車
      資9,600元，依職業災害勞工保護法第7條規定，此部分費
      用亦應由雇主即被告負責賠償。
（三）又被告因違反勞工衛生安全法第5條第1項第5款規定，未
      在作業場所設置防止墜落之安全衛生措施，致原告在工作
      時摔落地面受傷，依民法第184條第3項規定，被告應負賠
      償責任，爰依同法第195條第1項規定請求被告賠償精神慰
      撫金300,000元。
五、爰聲明：被告應給付原告2,085,844元，及自起訴狀繕本送
    達翌日起至清償日止按年息百分之5計算之利息；原告願供
    擔保，請准宣告假執行。
貳、被告辯以：
一、原告之第五腰椎第一薦椎椎間盤突出，並非因職業災害而生
    之傷害：查原告受傷後，由被告公司醫務室之護士調查製作
    之人員事故通報及調查表，明確載明事故經過為「2006/09/
    02該員執行光阻液（平均18～20公斤重/桶）搬運作業時，
    因欲搬運之物料置放於冰庫最內層且人員移動空間有限，故
    因不良姿位並使力不當造成腰部扭傷併肌肉拉傷」，並無自
    高空摔落地面之事實。又依勞工保險監理委員會保險爭議審
    定書（案號：98保監審字第5714號）理由欄所載，原告於95
    年9月2日及同年月4日就醫之門診紀錄記載，原告之主訴均
    為搬運重物致扭傷，足見事發之初，原告並未主張自高空摔
    落地面，其日後所為自高空摔落地面之主張，並不可採。另
    依證人張奇逢之證述，證人並未目睹事發經過，即無從證明
    原告確有從高空墜落之事實。況原告事發當時之工作地點係
    在冰庫，該處高度僅2.4公尺，原告自無可能從2公尺之高處
    墜落致罹患第五腰椎第一薦椎椎間盤突出之症狀。原告所稱
    其所罹第五腰椎第一薦椎椎間盤突出之症狀係因於工作場所
    自高處墜落所致，自非可採。原告係94年11月間始至被告公
    司任職，工作年資未滿一年，亦不符合長期工作壓迫所致之
    職業性腰椎椎間盤突出之認定基準。原告主張其係於工作場
    所，自2公尺之高處墜落，致第五腰椎第一薦椎椎間盤突出
    之傷害，被告應負勞動基準法第59條第2項之補償責任云云
    ，自非可採。
二、原告並未喪失勞動能力：原告於96年1月9日因第五腰椎第一
    薦椎椎間盤突出而住院開刀，被告從寬給予公傷假，並給付
    全薪，原告至96年5月14日始回被告公司工作，被告慮及原
    告身體狀況，乃將原告調任不需輪班之常日班工作，嗣原告
    主動向其所屬主管要求欲調回薪資較高之四二班制工作，經
    其所屬主管一再向原告確認其身體是否已復原，原告均表示
    已復原並可勝任四二班制工作，被告遂於96年9月1日將原告
    調回原來之四二班制工作，但工作內容略有調整，僅負責電
    話聯絡及備貨、出貨等工作，減少許多搬運性質之工作，96
    年12月1日再將原告調至化學倉、設備倉，工作更為輕鬆，
    惟直至原告離職前，仍從事搬運工作，足認原告並未喪失勞
    動能力，自不符合勞動基準法第59條第2款規定之要件。況
    原告自96年5月14日返回被告公司工作起至97年12月13日離
    職止，僅於96年5月18日請假1小時進行復健，同年8月17日
    另請2小時公傷假欲進行複診，假單上亦註明「好久沒去了
    」，如原告身體仍未復原，何以如此？原告復主張被告無視
    長庚醫院所出具之診斷書囑咐仍須繼續回診，而將原告資遣
    並終止勞動契約云云。惟原告於97年12月11日即同意兩造聘
    僱關係於同年月13日終止，長庚醫院之診斷證明書則係98年
    1 月13日開立，被告自不可能事先知悉該事由而藉故資遣原
    告。實則，97年間大環境不佳，被告業務減縮、營運計畫變
    更，復因原告工作表現不佳，被告不得已乃資遣原告，原告
    主張被告係因系爭傷害而資遣原告，並非事實。
三、原告主張賠償、補償項目及其金額，均無理由：本件原告第
    五腰椎第一薦椎椎間盤突出並非受職業傷害，已如前述，則
    原告請求被告依職業災害勞工保護法第7條就醫療費用40,99
    4元及計程車費用9,600元予以賠償，並無理由。又勞動基準
    法第59條第2款規定，乃雇主得選擇一次給付40個月之平均
    工資以免除工資補償責任，勞工則無選擇權，原告主張被告
    應依上開規定一次給付40個月平均工資1,262,000元，即屬
    無據；況原告自承已於他處任職，不願再回被告公司工作，
    衡情諒係目前工作待遇較佳，並無損失可言。另原告於接受
    手術並休養後回被告公司上班，係擔任較輕鬆且無須輪班之
    常日班工作，之後係因原告一再要求並表示身體無恙足以勝
    任輪班工作，始回復需輪班之四二班制工作，此為原告所不
    爭執，而原告任職期間，被告皆依原告職務及工作內容核實
    給付薪資，何有薪資差額或侵權行為可言？是原告請求薪資
    差額473,250元，委不足採。至原告主張被告違反勞工安全
    衛生法第5條第1項第5款，應負損害賠償責任云云，原告並
    未為任何舉證，被告亦未對原告為任何侵權行為，則原告請
    求被告應給付精神慰撫金300,000元，亦乏所據。況原告之
    主張均已罹於時效，被告爰為時效抗辯。
六、並聲明：原告之訴駁回。
、兩造不爭執事項：
一、原告原為被告四二班制之輪值倉管人員，95年9月2日在執行
    光阻液搬運作業時，發生系爭事故。當日之診斷證明書記載
    為腰部扭傷併肌肉拉傷。
二、同年9月4日原告因起身困難且後腰區疼痛至新竹國軍醫院就
    醫，經診斷為急性肌肉拉傷併疑似腰椎椎間盤突出。原告於
    96年1月9日因第五腰椎第一薦椎椎間盤突出住院開刀，於96
    年1月15日出院，被告給予原告公傷假至96年5月11日（同年
    月12日、13日為例假日），原告於96年5月14日返回被告公
    司上班。
三、原告於96年5月14日至同年8月31日間擔任常日班工作，於96
    年9月1日起恢復四二班制。
四、兩造間勞動契約於97年12月13日終止，原告業已領取資遣費
    及預告工資等合計99,746元。
肆、兩造爭點：
一、原告之第五腰椎第一薦椎椎間盤突出症是否屬於因職業災害
    而致之傷害？原告返回四二班制，是否已恢復原有工作能力
    ？
二、原告依勞動基準法第59條第2款規定，請求被告一次給付40
    個月平均工資1,262,000元、補償原告薪資473,250元、醫療
    費用40,994元、計程車資9,600元，有無理由？
三、原告以被告違反勞工安全衛生法第5條第1項第5款之規定，
    依民法第184條第3項、第195條第1項規定請求被告賠償精神
    慰撫金30萬元，有無理由？
伍、本院之判斷：
一、原告之第五腰椎第一薦椎椎間盤突出症並非因職業災害而受
    傷：
（一）原告主張其於95年9月2日於執行搬運堆疊物料職務時，自
      冰櫃2公尺高處墜落，致其受有第五腰椎第一薦椎椎間盤
      突出症，為因職業災害而受傷云云，為被告所否認，則原
      告自應就其第五腰椎第一薦椎椎間盤突出症確係因95年9
      月2日工作中自高處墜落而受傷為舉證。原告就此，固提
      出證人張騎鵬（更名為張奇逢）簽名之證明書（參卷宗第
      7頁），記載「茲證明倉管曾煥文於民國95年9月2日上班
      期間，本人目睹其堆置桶裝物料時由高空掉落地面，經通
      報公司保健人員即時處理，並核定為職災傷害事件，而請
      領職災門診單就醫。以上所述為事實，如有需要本人願就
      該事件出面作證。」等語，惟證人張騎鵬（張奇逢）到庭
      則證稱：事發時原告整理冰櫃，伊在倉庫外工作，聽到巨
      響，進入查看，原告跌倒在地，旁邊有桶子掉落，並未看
      到原告自高處墜落等語（參本院卷一第203頁），則證明
      書所載證人「本人目睹其堆置桶裝物料時由高空掉落地面
      」云云，即與證人張奇逢之證述不符，該證明書所載，自
      無從信實。再者，原告工作之冰櫃高度大約僅有2公尺餘
      左右，業據證人張奇逢到院證述明確，原告身高約為170
      公分，又何能於冰櫃2公尺處墜落？故原告稱其第五腰椎
      第一薦椎椎間盤突出症係因95年9月2日自2公尺高處墜落
      所致，且經證人張逢目睹云云，即與與事實不符，自難採
      信。
（二）依被告公司護士許琳婷所填載之人員事故通報及調查（參
      本院卷一第62頁）事故經過及醫護處理經過欄記載「2006
      /9/02該員執行光阻液（平均18～20公斤重/桶）搬運作業
      時，因欲搬運之物料置放於冰庫最內層且人員移動空間有
      限，故因不良姿位並使力不當造成腰部扭傷併肌肉拉傷」
      ，並未記載原告有由高處墜落之情事，而原告於同日及同
      年月4日分別至中醫診所及新竹國軍醫院就醫，其主訴亦
      分別為「於95年8月31日負重時，閃挫傷、腰酸痛、肌肉
      扭傷」、「搬重物扭傷」（參本院卷一第65頁、第66頁勞
      工保險監理委員會98保監審字第5714號保險爭議審定書之
      記載）。而福安堂中醫聯合診所於95年9月2日之診斷為「
      腰之扭傷、上背挫傷」（參本院卷二第11頁）、國軍新竹
      地區醫院附設民眾診療服務處95年9月4日之診斷則為急性
      背部肌肉拉傷，疑腰椎椎間盤突出（參本院卷一第66頁、
      第62頁），由上述記載可知，原告於95年9月2日、同年月
      4日就診之初均未提及其有從高處墜落之情事，若原告確
      有從高處墜落之情，何以就醫時均僅提及搬重物扭傷等情
      事而未曾於就醫時提及高處墜落之情節，故原告所稱其於
      95年9月2日因自高處墜落，致受有第五腰椎第一薦椎椎間
      盤突出之傷害云云，自非可採。原告於95年9月4日雖經診
      斷出疑似椎間盤突出其後並經確診，惟原告之第五腰椎第
      一薦椎椎間盤突出病症，與原告所稱其於95年9月2日自工
      作場所高處墜落之產生情節不符，自難認原告所罹第五腰
      椎第一薦椎椎間盤突出病症係因95年9月2日之職業災害所
      生傷害。
（三）就原告之第五腰椎第一薦椎椎間盤突出症狀是否為職業傷
      害一節，業經勞工保險局特約專科醫師審查，認「申請人
      （即本件原告）95年9月4日之門診紀錄記載，主訴搬運重
      物致扭傷，故無法認同其申請審議所稱之自2公尺高處失
      足墜落（亦無目擊者證實）。其搬運或有些不符人因工學
      之情形，如彎腰搬重、雙手高舉搬重物上下，但其工作年
      資不符職業病之認定基準（長期工作壓迫所致之腰椎椎間
      盤突出）。」（參本院卷一第65頁），而原告不服勞工保
      險局98年11月19日保給傷字第09860728120號認定原告第
      五腰椎第一薦椎椎間盤突出係屬普通傷病之處分，曾向勞
      工保險監理委員會提請審議，該會特約專科醫師複審之審
      查意見亦認「申請人於95年9月2日至中醫診所就診，主訴
      於95年8月31日負重時，閃挫傷；腰酸痛、肌肉扭傷，依
      國軍新竹地醫院附設民眾診療服務處記錄，急性背部肌肉
      拉傷，疑腰椎椎間盤突出（95年9月4日），病患及公司說
      明皆記錄於95年9月2日公司工作時受傷，但未有目擊證人
      ，僅於事故後有人看到，申請人所指工作中並未提供機械
      作業，搬運堆疊物料中全靠人力，事故乃由2公尺高空摔
      落，但根據公司提供之照片，地板至天花板高度為240 公
      分，不可能由2 公尺高空摔落，公司說明工作需藉由推車
      、堆高機及人力放置固定區域，每天搬運約3 至4 小時，
      總重量為500 公斤至600 公斤，所陳述與申請人陳述相距
      甚遠，且工作年資未滿1 年，故不符合職業性腰椎椎間盤
      突出之認定基準，亦無法認定有由高空跌落之事實。」（
      參卷一第66頁）。勞工保局及勞工保險監理會特約專科醫
      師審查後，既均認原告所患第五腰椎第一薦椎椎間盤突出
      症並不符合職業性腰椎椎間為突出之認定基準，而認原告
      所罹第五腰椎第一薦椎椎間盤突出症非屬職業傷害，則原
      告認其第五腰椎第一薦椎椎間盤突出為95年9 月2 日自2
      公尺高空墜落而生之職業傷害，即非有據。
二、原告於96年9月1日返回四二班制，仍有從事搬運工作，應認
    已恢復原有工作能力：
    原告於95年9月2日因搬運重物工作而致腰部扭傷併肌肉拉傷
    ，其後並因第五腰椎第一薦椎椎間盤突出症而於96年1月9日
    住院接受腰椎椎間盤切除手術，被告給予原告公傷假至96
    年5月11日，經週休假日，原告至96年5月14日始返回被告處
    工作，請公傷假期間被告均給付原告全薪，此乃兩造不爭執
    之事項。而原告銷假工作後，原係擔任常日班，不用輪值，
    且從事較不需搬運物品之工作，惟原告曾向證人即原告之主
    管吳俊豪表示身體已復原，希望恢復四二班制，證人吳俊豪
    始於96年9月1日將原告調回原單位，從事電話聯絡、備貨、
    出貨及少量搬運之工作，原告並未因腰部受傷而減損其勞動
    能力等情，業經證人吳俊豪到庭證述明確（參本院卷一第
    204 頁反面至205頁反面）。核與原告所稱：「我想調單位
    是因為薪資較高。」、「我有跟他（按即證人吳俊豪）說我
    的傷會痛，但是仍能搬。剛開始被告公司確實有考慮到我的
    傷所以調至其他單位。化學倉也是要搬，搬有機溶劑，是用
    人力搬運。」等語（參本院卷一第206頁）相符，足見原告
    仍能開堆高機等機械，從事出貨、備貨、電話聯絡及部分搬
    運之工作，並未喪失原有從事倉管、搬運之工作能力自明。
    原告固提出國軍桃園總醫院附設民眾服務處診斷證明書謂其
    喪失原有工作能力（參本院卷一第208頁）云云，惟該診斷
    證明書並未審酌原告之實際工作情狀，當係應原告之要求而
    開立，自無從作為原告已喪失原有工作能力之佐證。原告既
    自96年9月1日起至97年12月間止均仍從事原有四二班制工作
    ，自難認其已喪失原有工作能力，原告此部分主張，自非可
    採。
三、原告依勞動基準法第59條第2款規定，請求被告一次給付40
    個月平均工資1,262,000元、補償原告薪資473,250元、醫療
    費用40,994元、計程車資9,600元，均無理由：
（一）按勞動基準法第59條固規定勞工因遭遇職業災害而致死亡
      、殘廢、傷害或疾病時，雇主應依規定予以補償，惟仍須
      勞工確實符合該條規定之要件時，雇主始有予以補償之責
      任。本件原告主張其於95年9月2日因自2公尺高空摔落之
      職業災害，致受有第五腰椎第一薦椎椎間盤突出之職業傷
      害，經醫療期間屆滿二年仍未痊癒，且已喪失原有工作能
      力，請求被告依勞動基準法第59條第2款補償40個月之薪
      資1,262,000元及補償原告薪資473,250元云云。惟查，原
      告95年9月2日於工作場所係受有急性肌肉拉傷、腰部扭傷
      之傷害，而原告之第五腰椎第一薦椎椎間盤突出症，並無
      法證明係95年9月2日之事故所致，且原告經休養後，業已
      恢復四二班制之工作，並未喪失原有工作能力等情業已說
      明如前，則原告依勞動基準法第59條第2款規定，請求原
      告補償40個月之薪資1,262,000元及補償原告薪資473,250
      元，即屬無據，自無從准許。
（二）原告另依職業災害勞工保護法第7條：「勞工因職業災害
      所致之損害，雇主應負賠償責任，但雇主能證明無過失者
      ，不在此限。」之規定，請求被告給付醫療費用40,994元
      、計程車資9,600元。惟原告所罹第五腰椎第一薦椎椎間
      盤突出症，無法認定係因95年9月2日職業災害所致之傷害
      ，業如前述，則原告依據上開有關職業災害之規定請求被
      告負損害賠償責任，洵非有據，自無從准許。至於原告於
      95 年9月2 日所受之肌肉拉傷、腰部扭傷之職業傷害相關
      醫療費用部分，原告並未區分此部分醫療費用之請求為若
      干，且自原告於95年9 月2 日因執行業務受有肌肉拉傷、
      扭傷之職業傷害時起，迄原告於99年2 月26日提起本件訴
      訟時止，已逾侵權行為損害賠償請求權之2 年時效，被告
      並已為時效抗辯（參卷二第4 頁反面），則原告此部分請
      求，亦無從准許。
四、原告以被告違反勞工安全衛生法第5條第1項第5款之規定，
    依民法第184條第3項、第195條第1項規定請求被告賠償精神
    慰撫金30萬元，亦無理由：
    查原告並無於95年9月2日自2公尺高空墜落之情事，業經論
    述於前，且原告事發當時工作之處所係一高2.4公尺之冰櫃
    ，空間狹小，並無法架設防護網等情，為證人張奇逢到庭證
    述明確（參本院卷一第204頁），則被告並無違反勞工安全
    衛生法第5條第1項第5款之防止墜落規定自明。原告既未自
    高空墜落，被告亦未違反上開勞工安全衛生規範，則原告認
    被告應依民法第184條第3項、第195條第1項規定，賠償原告
    精神慰撫金30萬元，亦乏依據，自無從准許。
五、從而，本件原告請求被告賠償2,085,844元及自起訴狀繕本
    送達被告之翌日起至清償日止，按年息百分之5計算之利息
    ，洵非可採，均應予駁回。
陸、原告之訴既經駁回，其假執行之聲明即失所附麗，應併予駁
    回。
柒、為本判決認定基礎之事證已臻明確，兩造其餘攻擊防禦方法
    及所為舉證，經審酌後，認均與判決結果不生影響，爰不一
    一論述。
捌、結論：原告之訴為無理由，依民事訴訟法第78條，判決如主
    文。
中　　華　　民　　國　100　　 年　　1　　 月　　14　　日
                  民事第一庭  法　官　蔡孟芳
以上正本係照原本作成。
如對本判決上訴，須於判決送達後 20 日內向本院提出上訴狀。
如委任律師提起上訴者，應一併繳納上訴審裁判費。
中　　華　　民　　國　100　　 年　　1　　 月　　14　　日
                               書記官　蕭宛琴
